【裁判字號】    99,簡上,93
【裁判日期】    991125
【裁判案由】    詐欺
【裁判全文】
臺灣苗栗地方法院刑事判決              99年度簡上字第93號
上  訴  人  臺灣苗栗地方法院檢察署檢察官
被      告  鍾宜彤
上列上訴人因被告詐欺案件，不服本院苗栗簡易庭中華民國99年
6 月30日99年度苗簡字第596 號第一審判決（聲請簡易判決處刑
書案號：臺灣苗栗地方法院檢察署99年度偵字第2758號），提起
上訴，及移送併案審理（臺灣臺中地方法院檢察署99年度偵字第
21422 號），本院管轄之第二審合議庭判決如下：
    主  文
原判決撤銷。
鍾宜彤幫助犯詐欺取財罪，處拘役肆拾伍日，如易科罰金，以新
臺幣壹仟元折算壹日。
    事  實
一、鍾宜彤可預見一般人收取他人金融帳戶資料之目的，係在於
    掩飾犯罪所得，又對於提供帳戶資料，雖無引發他人萌生犯
    罪之確信，但仍基於縱若收取其帳戶資料之人，利用該帳戶
    作為詐欺取財之工具，亦不違反其本意之不確定幫助犯意。
    於民國97年12月9 日中午某時許，以宅配寄送之方式，將其
    於當日向台中商業銀行苑裡分行申設之000000000000號帳戶
    提款卡及密碼，約定以新台幣（下同）3 千元之代價，寄交
    予真實姓名年籍均不詳之詐欺集團成員。嗣該詐欺集團成員
    取得上開資料後，即意圖為自己不法之所有：於（一）97年
    12 月9日下午某時許，在網際網路上佯裝要與羅少宏交友，
    惟須先匯款確認是否係警察，致羅少宏因而陷於錯誤，而依
    該詐欺集團之指示，於同月17日晚上某時許，將3 萬元匯至
    鍾宜彤所申設之上開帳戶內，嗣經查證始知受騙。（二）97
    年12月14日某時許，該詐欺集團又以電話向柯健權佯稱，係
    舊識網友「慧靜」，因有急用要借錢周轉，致柯健權因此陷
    於錯誤，而依詐欺集團之指示，於同月16日某時許，匯款2
    萬元至鍾宜彤所申設之上開帳戶內，嗣經查證始知受騙。（
    三）97年12月17日上午11時許，詐欺集團復以電話向林志玲
    佯稱係舊識「張美紅」，因急需現金周轉，致林志玲陷於錯
    誤，而於翌（18日）上午9 時52分許，將現款20萬元交付不
    知情之吳慶雄（另由檢察官為不起訴處分），吳慶雄並於同
    日匯款至不知上情之謝美玲（另由檢察官為不起訴處分）郵
    局帳戶，謝美玲再將其中入款3 萬元轉匯至鍾宜彤所申設之
    上開帳戶，嗣經查證始知受騙。
二、案經臺灣新竹地方法院檢察署檢察官陳請臺灣高等法院檢察
    署令轉臺灣苗栗地方法院檢察署檢察官偵查後聲請以簡易判
    決處刑，及臺灣臺中地方法院檢察署檢察官移送併案審理。
    理  由
一、按現行刑事訴訟法為保障被告之反對詰問權，排除具有虛偽
    危險性之傳聞證據，以求實體真實之發見，於該法第159 條
    第1 項明定「被告以外之人於審判外之言詞或書面陳述，除
    法律有規定者外，不得作為證據。」惟同法第159 條之5 則
    定有傳聞法則之例外規定，如「被告以外之人於審判外之陳
    述，雖不符前四條之規定，而經當事人於審判程序同意作為
    證據，法院審酌該言詞陳述或書面陳述作成時之情況，認為
    適當者，亦得為證據。」；「當事人、代理人或辯護人於法
    院調查證據時，知有第一百五十九條第一項不得為證據之情
    形，而未於言詞辯論終結前聲明異議者，視為有前項之同意
    。」本案以下所引用之被告以外之人於審判外之陳述（含書
    面陳述），業經本院於準備程序及審理時向檢察官及被告提
    示並告以要旨，且經檢察官、被告表示意見，而迄至言詞辯
    論終結前，檢察官、被告均未主張有刑事訴訟法第159 條第
    1 項不得為證據之情形，是應視為同意作為證據。又經本院
    審酌後，並無取得證據違法、欠缺供述之任意性或證據證明
    力顯然偏低等不適當之情形，認均有證據能力，合先敘明。
二、上開犯罪事實，業據被告鍾宜彤於警詢、偵查及本院審理時
    均坦承不諱，核與被害人羅少宏、柯健權、林志玲，及證人
    吳慶雄、謝美玲於警詢及偵查中所指證之情節大致相符。此
    外，復有被告於台中商業銀行苑裡分行開設之上開帳戶基本
    資料、客戶歷史交易清單、第一銀行自動付款交易明細表影
    本2 紙、柯健權所申設中華郵政股份有限公司帳戶客戶歷史
    交易清單影本1 紙、郵政跨行匯款申請書1 份、內政部警政
    署反詐騙諮詢專線紀錄表1 紙、臺北市政府警察局信義分局
    吳興街派出所受理刑事案件報案三聯單影本1 紙在卷可資佐
    證，足認被告之自白與證據資料相符。查申請開設金融帳戶
    並無特殊限制，一般民眾皆能任意申請開戶，並得同時在不
    同金融機構申請多數存款帳戶使用，依一般人之社會生活經
    驗，並無向他人購買帳戶使用之必要。又近來詐欺集團利用
    人頭帳戶供作詐欺取財之情事，業經新聞報章廣泛報導，故
    苟有他人不以自己名義申請開戶，而向不特定人蒐集或收購
    金融帳戶使用，衡情應能懷疑收購帳戶者之目的，係在於供
    作為犯罪行為之用。是被告對於將自己之銀行帳戶提款卡（
    含密碼）交付予不相識之他人，實有可能會被利用作為實行
    犯罪行為之工具乙事，理應有所預見，而仍輕易交付上開帳
    戶金融卡及密碼等資料予真實姓名及年籍均不詳之人使用，
    顯見其所交付之物將供他人作為財產犯罪之用，並不違反其
    本意。從而，本件被告確有幫助詐欺取財之不確定故意甚明
    。事證已臻明確，犯行洵堪認定。
三、按刑法上之幫助犯，係對於犯罪與正犯有共同之認識，而以
    幫助之意思，對於正犯資以助力，而未參與實行犯罪之行為
    者而言。是以，如未參與實行犯罪構成要件之行為，而係出
    於幫助之意思而提供助力，即屬幫助犯，而非共同正犯。本
    案被告雖提供其所申設之上開帳戶提款卡及密碼，供詐騙集
    團成員作為詐欺取財匯款使用，惟並未參與向被害人施以詐
    術之犯罪構成要件行為，顯然係對於詐欺集團成員遂行詐欺
    取財犯行，而資以助力甚明，自應論以幫助犯。是核被告所
    為，係犯刑法第30條第1 項、第339 條第1 項之幫助詐欺取
    財罪。被告係以一提供金融機構帳戶提款卡及密碼等資料之
    行為，幫助詐欺集團成員先後向被害人羅少宏、柯健權、林
    志玲等人詐欺取財，係一行為觸犯數個幫助詐欺取財罪名，
    應依刑法第55條想像競合之規定，從一重之幫助詐欺取財罪
    處斷（以被害人林志玲遭詐騙金額最高者論處）。又被告係
    幫助犯，並應依刑法第30條第2 項之規定，按正犯之刑減輕
    之。移送併辦意旨所指，被告幫助詐欺集團成員詐騙被害人
    林志玲部分之犯行，雖未經檢察官聲請簡易判決處刑，然此
    部分與原聲請簡易判決處刑之事實，有想像競合之裁判上一
    罪關係，為聲請效力所及，本院自得併予審理，附此敘明。
四、本件被告幫助詐欺取財之犯行事證明確，原審予以論罪科刑
    ，固非無見，惟查：被告交付予詐欺集團成員之上開銀行帳
    戶金融卡及密碼，除原審認定用以幫助詐欺集團成員向被害
    人羅少宏、柯健權實行詐騙外，尚有用以幫助詐欺集團成員
    向被害人林志玲實行詐騙。原審未及審酌被告該部分之幫助
    詐欺取財犯行，容有未洽，檢察官既以原審未審酌尚有其餘
    被害人為由提起上訴並移送併辦，其上訴即有理由，自應由
    本院將原審判決撤銷改判。爰審酌被告本身雖未實際參與詐
    欺取財犯行，但提供金融機構帳戶之提款卡與密碼供詐欺集
    團使用，間接助長社會犯罪風氣，更造成被害人求償之困難
    ，惡性非輕。惟念被告犯後均能坦承犯行，態度尚佳並深具
    悔意，且僅係一時因經濟陷於困窘，未深思熟慮致罹刑典，
    並兼衡本件被害人之人數、遭詐騙之金額等一切情狀，量處
    如主文所示之刑，併諭知易科罰金之折算標準。
據上論斷，應依刑事訴訟法第455 條之1 第1 項、第3 項、第36
9 條第1 項前段、第364 條、第299 條第1 項前段，刑法第30條
第1 項、第2 項、第339 條第1 項、第55條、第41條第1 項前段
，刑法施行法第1 條之1 第1項、第2 項前段，判決如主文。
本案經檢察官盧美如到庭執行職務。
中    華    民    國    99    年    11    月    25    日
                  刑事第三庭  審判長  法  官  許蓓雯
                                      法  官  顏苾涵
                                      法  官  陳文貴
以上正本證明與原本無異。
本件不得上訴
                                      書記官  陳玲君
中    華    民    國    99    年    11    月    25    日
附錄本判決論罪法條：
刑法第339條
（普通詐欺罪）
意圖為自己或第三人不法之所有，以詐術使人將本人或第三人之
物交付者，處 5 年以下有期徒刑、拘役或科或併科 1 千元以下
罰金。
以前項方法得財產上不法之利益或使第三人得之者，亦同。
前二項之未遂犯罰之。

司法院資訊處製作；財團法人民間司法改革基金會備份。
